【裁判字號】    99,小上,86
【裁判日期】    991222
【裁判案由】    侵權行為損害賠償
【裁判全文】
臺灣板橋地方法院民事判決              99年度小上字第86號
上  訴  人  劉傳宗
訴訟代理人  吳彥明
被上訴人    魏仁正
                        號
上列當事人間請求侵權行為損害賠償事件，上訴人對於中華民國
99年7月26日本院板橋簡易庭99年度板小字第1129號小額民事判
決提起上訴，本院判決如下：
    主  文
原判決關於命上訴人給付超過新臺幣貳仟伍佰捌拾元部分，及該
部分假執行之宣告，暨命上訴人負擔訴訟費用之裁判均廢棄。
上開廢棄部分，被上訴人在第一審之訴駁回。
其餘上訴駁回。
第一審關於命上訴人負擔之訴訟費用新台幣壹仟元及第二審訴訟
費用新台幣壹仟伍佰元，由上訴人負擔十分之四，餘由被上訴人
負擔。
    事實及理由
一、被上訴人起訴主張：被上訴人於民國95年8月19日22時10分
    許，騎乘車號MOK-553號重型機車，搭載訴外人魏士亮，沿
    臺北縣鶯歌鎮○○路○段，往鶯歌方向行駛，正通過上訴人
    所有車號UJ-2591號自用小客車（停放於鶯桃路2段、福隆一
    街口網狀線上）之左側，上訴人貿然開啟駕駛座車門，車門
    打在被上訴人機車右側，造成被上訴人受有右膝脛骨平台骨
    折之傷害。本次求償金額為前案二審判決後新增加之醫療費
    用新台幣（下同）7794元。因前案二審第二次出庭時，法官
    問保險業務員即訴外人吳彥明，稱被上訴人欲就二審訴訟期
    間預估求償新增10000元醫療費用，有何意見，吳彥明說只
    要有收據就理賠，故被上訴人未增加請求預估費用，前案二
    審則以被上訴人已提出之醫藥費單據於98年5月20日判決。
    至98年9月25日，被上訴人攜帶二審判決未含之收據至保險
    公司求償，因出險員即訴外人林璞城不在，乃由保險公司李
    晨華小姐代為收受，後來訴外人林璞城來電表示稱「總公司
    人員表示，新增加的醫療費用需要再次提起民事訴訟，由法
    院判決才可以」，查被上訴人自97年2月25日起至99年4月14
    日止，尚有醫藥費7794元未求償，爰依侵權行為法律關係，
    請求上訴人給付7794元及自起訴狀繕本送達翌日起至清償日
    止，按年息百分之5計算之利息。
二、上訴人則以：
  １系爭事故發生於95年8月19日，被上訴人於95年8月19日已知
    其所受之損害及賠償義務人，依民法第197條第1項及最高法
    院49年台上字第2652號判例意旨，被上訴人損害賠償請求權
    之時效應自95年8月19日起算，以後損害額變更，於請求權
    消滅時效之進行並無影響，故至97年8月19日止，本件請求
    權即罹於時效。被上訴人遲至98年9月25日始請求97年2 月
    25日起至99年4月14日止之醫療費用，顯然於法不合。原審
    判決固援引最高法院94年度台上字第148號判決，認為被上
    訴人請求之賠償金額陸續發生，各該金額之賠償請求權自應
    分別以被害人已否知悉而各自論斷其時效之起算時點，始符
    合民法第197條第1項規定之旨趣，惟最高法院94年度台上第
    148號判決所認為之損害賠償金額應分別自其發生而起算始
    點，係指侵權行為之型態為持續發生（加害之持續不斷），
    致加害之結果（損害）持續不斷，該種型態之侵權行為，其
    所生之損害賠償請求權，即隨各該損害不斷漸次發生，自應
    就各該不斷發生之獨立行為所生之損害，分別以被害人已否
    知悉而各自論斷其時效之起算時點。然本案之車禍係屬一次
    之加害行為，不應就各該醫療費用之產生，而獨立計算該費
    用之請求權時效。
  ２原審判決認定：「原告所主張之事實在前審言詞言詞辯論終
    結後才陸續發生之醫療費用支出，是原告主張之事實，原審
    尚無從審酌，故並無被告所主張『一事不再理』之原則之適
    用」等語，顯然與事實不符，因前案即本院97年度簡上字第
    98號之判決日為98年5月20日，言詞辯論終結日為98年5月13
    日，原審既認本件請求未罹於消滅時效，則被上訴人請求97
    年2月25日起至98年5月13日之醫療費用，應於前案言詞辯論
    終結前所存在之事實，為前案確定判決之既判力所及，就此
    範圍內，被上訴人於本案中再行起訴，顯然違反民事訴訟法
    第253條關於一事不再理原則，是原審有判決違背法令之處
    。
  ３並聲明：原判決廢棄。上開廢棄部份，被上訴人在第一審之
    訴駁回。
三、原審判決被上訴人全部勝訴，上訴人不服，提起本件上訴，
    上訴聲明：(一)原判決廢棄。(二)被上訴人在第一審之訴駁回。
    被上訴人答辯聲明：上訴駁回。
四、按判決之既判力，係僅關於為確定判決之事實審言詞辯論終
    結時之狀態而生，故在確定判決事實審言詞辦論終結後所後
    生之事實，並不受其既判力之拘束，最高法院39年台上字第
    214號判例意旨參照。次按民事訴訟法第四百條第一項所稱
    既判力之客觀範圍，不僅關於其言詞辯論終結前所提出之攻
    擊防禦方法有之，即其當時得提出而未提出之攻擊防禦方法
    亦有之。是為訴訟標的之法律關係，於確定之終局判決中經
    裁判者，當事人之一造以該確定判決之結果為基礎，於新訴
    訟用作攻擊防禦方法時，他造應受其既判力之拘束，不得以
    該確定判決言詞辯論終結前，所提出或得提出而未提出之其
    他攻擊防禦方法為與該確定判決意旨相反之主張，法院亦不
    得為反於確定判決意旨之認定，亦即當事人於既判力基準時
    點前得提出而未提出之其他攻擊防禦方法，因該既判力之遮
    斷效（失權效或排除效）而不得再為與確定判決意旨相反之
    主張，此乃法院應以「既判事項為基礎處理新訴」及「禁止
    矛盾」之既判力積極的作用，以杜當事人就法院據以為判斷
    訴訟標的權利或法律關係存否之基礎資料，再次要求法院另
    行確定或重新評價，俾免該既判力因而失其意義，最高法院
    96年度台上字第1629號判決意旨參照。揆諸前揭判例及判決
    意旨可知，在確定判決事實審言詞辦論終結前所生之事實，
    為前案確定判決效力所及，在確定判決事實審言詞辦論終結
    後所生之事實，始不受前案確定判決既判力之拘束。
五、本件被上訴人主張其因上訴人之侵權行為而受傷，並自97年
    2月25日起至99年4月14日止，仍有支出醫療費用7794元之事
    實，固據其提出財團法人天主教聖保祿修女會醫院醫療費用
    收據、陽明復健專科診所收據等為證，然查本件車禍所生損
    害賠償事件，前經本院97年度簡上字第98號審理在案，前案
    已於98年5月13日言詞辯論終結，於98年5月20日判決確定，
    故就98年5月13日以前所生之醫藥費，為97年度簡上字第98
    號確定判決效力所及，被上訴人不得再行起訴請求，至於98
    年5月14日以後所生之醫藥費，則不受前案確定判決既判力
    之拘束。經查98年5月14日以後之醫藥費，依據被上訴人所
    提出此部分之單據共為2580元，於此範圍內之金額，被上訴
    人於本件得請求上訴人賠償。
六、上訴人辯稱：本件侵權行為損害賠償請求權時效應自事故發
    生時（95年8月19日）起算，至97年8月19日已超過二年，故
    被上訴人本件請求已罹於時效云云。按因侵權行為所生之損
    害賠償請求權，自請求權人知有損害及賠償義務人時起，二
    年間不行使而消滅。自有侵權行為時起，逾十年者亦同，民
    法第197條定有明文。查本件車禍發生之時間固為95年8月19
    日，然被上訴人係自醫藥費支出之日始知有此損害發生，固
    應自醫藥費發生之日起算二年。被上訴人於99年3月23日就
    98年5月14日以後之醫藥費起訴請求，尚未罹於二年時效，
    自有權請求，上訴人此部分所辯為無理由。
七、綜上所述，被上訴人請求上訴人給付2580元及自起訴狀繕本
    送達翌日即99年4月20日起至清償日止按年息百分之五計算
    之利息，為有理由，應予准許。逾此範圍之請求，為無理由
    ，應予駁回。又上開准許部分，依民事訴訟法第436條之20
    ，應依職權宣告假執行。原審就超過上開應准許部分，為上
    訴人敗訴之判決，並為假執行之宣告，自有未洽。上訴意旨
    就此部分指摘原判決不當，求予廢棄改判，為有理由，至於
    上開應准許部分，原判決命上訴人給付，並為假執行之宣告
    ，核無違誤，上訴意旨就此部分指摘原判決不當，求予廢棄
    ，為無理由，應予駁回其上訴。
八、據上論結，本件上訴為一部有理由，一部無理由，依民事訴
    訟法第436條之32第1項、第2項、第450條、第449條第1項、
    第79條、第436條之19第1項，判決如主文。
中    華    民    國    99    年    12    月    22    日
                  民事第三庭    審判長法  官  陳財旺
                                      法  官  張紫能
                                      法  官  陳映如
右正本係照原本作成。
不得上訴
中    華    民    國    99    年    12    月    22    日
                                      書記官  林勁丞

司法院資訊處製作；財團法人民間司法改革基金會備份。
